臺灣高等法院刑事判決
111年度上易字第1101號
上  訴  人  
即  被  告  季正新




上列上訴人因竊盜案件，不服臺灣臺北地方法院110年度易字第2
14、372號，中華民國111年5月25日第一審判決（起訴案號：臺
灣臺北地方檢察署109年度偵字第12304號；追加起訴案號：同署
110年度偵緝字第152號），提起上訴，本院判決如下：
    主  文
上訴駁回。
    事  實
一、陳佑在（業經原審判刑確定）、季正新意圖為自己不法之所
    有，基於竊盜之犯意聯絡，於民國109年3月21日晚間7時45
    分許，至臺北市○○區○○○路○段000巷0之0號1樓前，由季正新
    先以按壓大門外對講機方式試探屋內狀況，再利用1樓大門
    開啟之機會，推由季正新於1樓把風，陳佑在沿樓梯步行至
    上址3樓（下稱A住宅），持客觀上可作為兇器之老虎鉗1支
    （未扣案）破壞3樓鐵門門鎖後侵入屋內（所涉侵入住居及
    毀損罪嫌未據告訴），陳佑在開啟主臥室房門欲入內翻找財
    物而著手於行竊時，遭正在主臥室休息之屋主陳依仁察覺而
    行竊未遂，匆促逃離現場。
二、陳佑在（業經原審判刑確定）、季正新復意圖為自己不法之
    所有，另行基於竊盜之犯意聯絡，於同日稍後之晚間8時17
    分許，至吳仁杰位在臺北市○○區（起訴書誤植為○○區）○○○
    路○段000巷之0號3樓住處（下稱B住宅），推由季正新在外
    把風，陳佑在持客觀上可作為兇器之六角扳手1支（未扣案
    ）破壞該址大門門鎖（所涉侵入住居及毀損罪嫌未據告訴）
    而入內竊取日幣10萬元、美元2,000元、新臺幣（下同）3萬
    元、金飾6個、婚戒1組得手。
三、案經臺北市政府警察局中正第一分局報告、吳仁杰訴由臺北
    市政府警察局大安分局報告臺灣臺北地方檢察署檢察官偵查
    起訴及追加起訴。
    理  由
一、證據能力：
    本件認定事實所引用之卷證資料（包含人證、書證，詳下述
    及者），並無證據證明係公務員違背法定程序所取得，與本
    案亦有自然之關連性，公訴人、被告季正新迄至本案言詞辯
    論終結，均不爭執該等卷證之證據能力，亦未曾提出關於證
    據能力之聲明異議，本院認引為證據為適當，是依刑事訴訟
    法第159條之5等規定，下述認定事實所引用之證據方法均有
    證據能力。
二、認定事實：
　㈠就前揭事實欄一（A住宅）部分：
　⒈訊據被告固坦承按壓A住宅大門外對講機之事實，惟矢口否認
    犯罪，辯稱：陳佑在找我去幫他討債，是陳佑在叫我按對講
    機，我沒有上樓也不知道行竊的事。
　⒉查被告2人於前揭時間一同到A住宅1樓大門外，被告按壓大門
    外對講機，陳佑在利用1樓大門開啟之機會，步行進入上址
    樓梯間之事實，業據被告於偵、審中坦承無誤、陳佑在陳述
    明確，並有監視錄影畫面翻拍照片、臺北市政府警察局109
    年4月10日DNA鑑定書在卷可查，此部分事實並無疑義。
　⒊A住宅遭竊嫌持老虎鉗破壞3樓鐵門門鎖後侵入屋內翻找財物
    之事實，據證人即A住宅住戶陳依仁及其配偶林翰緯於警詢
    時證述明確，並有臺北市政府警察局中正第一分局刑案現場
    勘察報告、現場照片附卷可參；而證人陳依仁於警詢時係證
    稱：晚間7時40分左右，樓下的門鈴有響，我去回應對講機
    ，詢問對方有什麼事，對方回答「來拿東西，我可能找錯住
    戶了」，後來樓下大門有打開，我有打開家門查看，當下沒
    發現有人上樓，所以我回到主臥室；後來約晚間7時45分左
    右，我在主臥室內休息時，房門突然被陌生男子推開並探頭
    察看，我問他「什麼事」，他沒有回答，我正打算站起來時
    ，對方就已經關門離開了等語，是依陳依仁上開所述案發經
    過，有人先按壓樓下對講機與陳依仁對話，嗣後樓下大門開
    啟，約5分鐘後竊嫌進入屋內，核與前述被告按壓對講機，
    陳佑在利用大門開啟之機會上樓之情節相符，顯見按壓對講
    機並與陳依仁對話之人即為被告，而進入A住宅內翻找財物
    之人即為陳佑在，陳佑在意在進屋翻找財物，其目的甚明，
    而被告所言「來拿東西，我可能找錯住戶了」，客觀上顯有
    試探意味，被告既非向陳依仁或同幢公寓其他住戶拿取物品
    ，竟向陳依仁謊稱上言，且未隨陳佑在一同上樓，衡諸一般
    常情，亦有在樓下大門口替陳佑在把風接應之效果，則被告
    上開辯解實不合理。
　⒋至於明明屋主在家，陳佑在依然持工具破壞門鎖進屋企圖行
    竊，此乃陳佑在之臨場判斷與決定，然被告與屋主在樓下對
    話之過程，陳佑在既然在旁親耳聽到，則陳佑在見樓下大門
    打開，仍決意自行進入，而非放棄離去，亦為在旁之被告所
    知且認同，被告又於陳佑在上樓時繼續留在樓下大門口等候
    ，可見被告應對於陳佑在上樓後判斷之現場狀況及可能之行
    竊舉動，均有視為自己所為且願同進退之主觀意思及客觀行
    為，自應共負其責，尚無法以此認定被告未參與著手行竊他
    人財物。
　⒌被告又稱是去幫忙討債，然到底是找誰索討債務？陳佑在於
    偵訊時及原審準備程序時供稱：欠債的人叫「陳仔（臺語）
    」，嗣於原審審理中，卻以證人身分改證稱：欠債的人叫「
    阿勇（臺語）」。被告則於原審審理中供稱：陳佑在說欠他
    錢的人不是只有一個，陳佑在當初講的是「阿勇」或「阿平
    （音譯）」。2人既無法提供所謂「債務人」之姓名年籍，
    且就該人之綽號亦無法為前後一致之陳述，此部分辯解已有
    明顯可疑。另就被告陪同陳佑在一同前往之目的，被告雖於
    原審審理中供稱：陳佑在說對方欠他錢，但是上次他差點被
    揍，因為我長得比較魁梧，所以這次帶我一起去幫他助勢，
    但是陳佑在叫我在一樓等，因為對方看到我可能不敢開門等
    語，然被告只在樓下等，明顯與幫忙助勢、避免陳佑在上樓
    被揍之目的相違背，而且被告於對講機根本不是講要討債，
    而是以拿東西當藉口，一聽有人回應馬上推稱找錯戶，都不
    是陪同陳佑在去幫忙討債會有的合理言行，是2人此部分辯
    解或陳述都不可信。
　㈡就前揭事實欄二（B住宅）部分：
  ⒈訊據被告固坦承與陳佑在一同前往B住宅樓下之事實，惟矢口
    否認犯罪，辯稱：陳佑在找我去幫他討債，我沒有上樓也不
    知道行竊的事。
　⒉此侵入B住宅行竊得手之事實，業據證人陳佑在於偵、審中坦
    白承認並陳述屬實，核與證人即B住宅住戶吳仁杰於警詢時
    之證述相符，並有監視錄影畫面翻拍照片在卷可查，比對陳
    佑在之證詞，其明確證稱：季正新與我一起犯案，由我進入
    被害人家中，季正新負責把風，我們都是隨機選定目標等語
    ，被告於警詢時亦自承：陳佑在叫我在樓下查看，期間我有
    聽到樓上有吵雜的聲音，可見被告在樓下「把風」之說無誤
    ，陳佑在之指述確有相當補強。
　⒊陳佑在於行竊B住宅得手後與被告一同搭乘計程車離去，於當
    晚9時22分在臺北市○○區○○路、○○○路口下車，旋於當晚9時2
    3分在同一路口搭乘另一輛計程車離去，有監視錄影畫面翻
    拍照片在卷可憑，被告亦坦認如此，是由上開舉措觀之，其
    2人於陳佑在行竊得手後，先搭乘計程車至西門町人潮眾多
    之處，再換乘另一計程車，客觀上有規避查緝之意義，被告
    於本院辯稱是陳佑在要載其回家，但繞去西門町一家在1樓
    的店拿送修手機，但店沒開還是我們晚到了，所以又換搭另
    一台計程車離去等語，然以其2人換乘車輛幾乎毫無時間間
    隔之情形看來，若此答辯屬實，店又在1樓，無法取貨將顯
    而易見，其2人根本沒有下車後再換另1台計程車之必要，是
    被告此部分辯解，與常情有違。從而，依現有卷證看來，被
    告確有本於共同參與之意思，抵達後由陳佑在持器械上樓行
    竊得手，被告在樓下把風查看狀況，自應共負其責，被告空
    言辯稱：我沒有上樓，也不知道行竊的事，並非事實。
　⒋至於討債的答辯，應非事實，其理同前所述，幫忙討債卻等
    在樓下「查看」？顯非合理；被告雖於原審聲請傳喚證人廖
    鵬程作證，於本院聲請傳喚證人陳慧茹、陳謙光、余綿雪作
    證，但廖鵬程年籍、地址不明，被告並未陳報，證人陳慧茹
    於原審業已到庭證述：去年（被告指110年）3、4月間，有
    聽到被告與陳佑在在吵陳佑在偷到的東西沒有分給被告，是
    一些「一起做小偷的事」，但不清楚是何時、何地、哪個案
    件，後又證稱不確定是109年還是110年，則陳慧茹在場聽聞
    陳佑在與被告在吵的事，應跟2人一同行竊之分贓問題有關
    ，而非所謂被告幫忙陳佑在討債的情節，自無法用以證明被
    告此部分答辯，何況陳佑在與被告涉嫌一同行竊之案件不只
    本案，另案亦有於109年3月10日、19日(均本案前不久），
    以被告把風、陳佑在持工具侵入他人住處行竊財物得手之犯
    案模式，為檢察官提起公訴（見本院卷第131頁臺北地檢署1
    09年度偵字第13254等號之起訴書），可見，陳慧茹未必是
    聽到跟本案有關的事，或可能根本就相隔快1年，無法確認
    陳佑在與被告所講為何事，自無法以陳慧茹之證詞證明被告
    於本案之答辯，故無再傳必要，而另2位證人，同因本案事
    證已明，被告又經本院合法傳喚通知到庭卻無故不到，自行
    放棄對質詰問權，是本院認上開證人均無傳喚或再傳必要，
    併此指明。　　
  ㈢綜上所述，陳佑在與被告在A住宅共同行竊不成後，又一同前
    往B住宅，由陳佑在上樓持工具破壞門鎖侵入行竊財物得手
    、被告在樓下把風，卷內積極證據已足，被告所辯均不足採
    ，全案事證明確，被告上開犯行均堪認定，均應依法論科。
     
三、論罪及駁回被告上訴之理由：
  ㈠核被告與陳佑在一同所為，就前揭事實欄一A住宅部分，係犯
    刑法第321條第3項、第1項第1、2、3款之攜帶兇器毀壞門窗
    侵入住宅竊盜未遂罪；就前揭事實欄二B住宅部分，則係犯
    刑法第321條第1項第1、2、3款之攜帶兇器毀壞門窗侵入住
    宅竊盜罪。
　㈡被告與陳佑在就上開犯行，互有犯意聯絡及行為分擔，均應
    論以共同正犯。
　㈢被告所犯上開2罪，犯意各別，行為不同，均應分論併罰。
　㈣查被告前因竊盜案件，經原審法院以103年度審易字第3129號
    判決判處有期徒刑8月，再經本院以105年度上易字第1107號
    判決駁回上訴確定；另因竊盜案件，經原審法院以104年度
    易字第455號判決判處有期徒刑4月確定，上開2案經與他罪
    合併定應執行刑2年，後又接續執行另案之有期徒刑1年5月
    ，於104年7月20日入監，後於107年11月26日縮刑期滿執畢
    出監（轉執行另案拘役80日），有本院被告前案紀錄表在卷
    可查，其於受上開有期徒刑之執行完畢後，5年內故意再犯
    本件有期徒刑以上之各罪，核符刑法第47條第1項所定累犯
    規定，檢察官於起訴書及追加起訴書均具體表明上開竊盜等
    前案及執行完畢之事實，並請求依累犯之規定審酌是否加重
    其刑，本院審酌被告所涉前案與本案均係包含竊盜在內之故
    意犯罪，罪質相同，顯然被告經多年前案刑罰執行完畢後，
    仍未生警惕之心，不到兩年便再犯本案2罪，當認其對竊盜
    刑罰之反應力薄弱，依司法院釋字第775號解釋意旨，爰就
    其本案兩度所犯之罪均依刑法第47條第1項規定，加重其刑
    。　　
　㈤就前揭事實欄一部分，被告與陳佑在已著手於加重竊盜犯罪
    行為之實行而不遂，為未遂犯，依刑法第25條第2項之規定
    減輕其刑，並依法先加後減之。
　㈥原審經詳細調查後，同本院上開認定，以被告罪證明確，適
    用刑事訴訟法第299條第1項前段、刑法第28條、第321條第1
    項第1、2、3款、第3項、第47條第1項、第25條第2項、第41
    條第1項前段等規定，審酌被告與陳佑在均四肢健全，有謀
    生能力，不思以正道取財，竟恣意竊取他人財物，顯不尊重
    他人財產法益，兼衡告訴人吳仁杰所受財物損失程度、被告
    犯後態度（未坦承犯行）、智識程度、家庭經濟狀況等一切
    情狀，就前揭事實欄一（即行竊A住宅未遂）部分，量處有
    期徒刑5月，並諭知如易科罰金，以1千元折算1日；就前揭
    事實欄二（即行竊B住宅既遂）部分，量處有期徒刑10月。
    經核原審上開認事用法並無違誤，量刑亦妥適，衡量被告全
    部否認犯行，陳佑在部分坦承等犯後態度，就B住宅之既遂
    罪，原審對被告之量刑略重於陳佑在（有期徒刑9月），亦
    為合理。被告上訴否認犯罪，仍為前揭與原審相同否認之答
    辯，確與事實不符，並非可採，本院已詳述認定之理由如前
    ，其此部分上訴無理由。
　㈦另就沒收部分，原審詳為說明：陳佑在持犯本件犯行之老虎
    鉗、六角扳手，未扣案，亦無沒收必要；就犯罪所得，陳佑
    在與被告將竊得物品變賣後平分金錢一節，據陳佑在於警詢
    及偵訊時供陳在案，被告雖辯稱：此次竊盜我沒有分到錢，
　　陳佑在於原審審理中亦改稱：警詢時我在提藥，警察要我趕
    快配合，但其翻供之詞，顯與卷存積極證據不符，不足採信
    ，而證人陳慧茹於原審之證詞，無法確認是否與本案有關，
    時序上有明顯落差，難以特定就是被告所爭執之本件犯罪所
    得並未取得，自不能以證人陳慧茹上開證述，逕採為有利被
    告之認定，是參考告訴人吳仁杰於警詢時供稱：遭竊現金、
    外幣及物品總價值約26萬元（見偵12304卷第34頁筆錄），
    堪認2人之犯罪所得（含變得之物）各為13萬元，雖未扣案
    ，仍應依刑法第38條之1第1項前段、第4項規定，分別於2人
    所犯該次犯行項下宣告沒收，於全部或一部不能沒收或不宜
    執行沒收時，依同條第3項，追徵其價額。經核原審已詳為
    交代其沒收犯罪所得之論據，在被告否認犯罪，又無其他相
    反之證據足以認定被告未取得B住宅陳佑在行竊得手之分潤
    ，原審以前揭事證綜合審酌後，依自由證明之心證強度為上
    開犯罪所得沒收與追徵之認定，於法有據，且屬適當。被告
    上訴一再辯稱沒有分到錢，仍認不可採，是其全部上訴均無
    理由，自應依法駁回其上訴。
四、被告經本院合法傳喚，無正當理由不到庭，爰不待其陳述，
    為一造辯論判決。　　
據上論斷，應依刑事訴訟法第371條、第368條，判決如主文。
本案經檢察官白勝文提起公訴，檢察官許佩霖追加起訴，檢察官
王盛輝到庭執行職務。
中　　華　　民　　國　　111 　年　　10　　月　　25　　日
                    刑事第八庭  審判長法  官  陳世宗
                                      法  官  林呈樵
                                      法  官  吳勇毅
以上正本證明與原本無異。
不得上訴。
                                      書記官  許家慧
中　　華　　民　　國　　111 　年　　10　　月　　25　　日
附錄本案論罪科刑法條： 　　
中華民國刑法第321條
犯前條第1項、第2項之罪而有下列情形之一者，處6月以上5年以
下有期徒刑，得併科50萬元以下罰金：
一、侵入住宅或有人居住之建築物、船艦或隱匿其內而犯之。
二、毀越門窗、牆垣或其他安全設備而犯之。
三、攜帶兇器而犯之。
四、結夥三人以上而犯之。
五、乘火災、水災或其他災害之際而犯之。
六、在車站、港埠、航空站或其他供水、陸、空公眾運輸之舟、
    車、航空機內而犯之。
前項之未遂犯罰之。